臺灣高等法院刑事判決
110年度軍原侵上訴字第1號
上  訴  人  臺灣桃園地方檢察署檢察官 
被      告  劉世閔



指定辯護人  本院公設辯護人  戴遐齡
訴訟參與人  0000-000000A  （真實姓名年籍詳卷）
上列上訴人因被告妨害性自主案件，不服臺灣桃園地方法院109
年度原侵訴字第1號，中華民國109年11月10日第一審判決（起訴
案號：臺灣桃園地方檢察署108年度軍偵字第119號），提起上訴
，本院判決如下：
    主  文
上訴駁回。
    事  實
一、丙○○於民國108年1月至5月間為軍人，其於107年10、11月間
    透過網路遊戲結識0000-000000（94年5月生，真實姓名年籍
    詳卷，下稱甲女），知悉甲女之出生日期及其時就讀國二，
    就性自主能力及身體自主判斷能力均尚未成熟，竟基於對未
    滿14歲之女子為性交之犯意，於如附表編號1至3所示時間、
    地點，以如附表編號1至3所示之方式，未違反甲女之意願，
    分別對甲女為性交行為。復於甲女滿14歲後，另基於對14歲
    以上未滿16歲之女子為性交之犯意，於如附表編號4所示時
    間、地點，以如附表編號4所示之方式，未違反甲女之意願
    ，對甲女為性交行為（各次行為時間、地點及方式，詳如附
    表編號1至4所示）。嗣因乙○○○0000-000000甲（真實姓名年
    籍詳卷）於108年5月18日，發現上情，丙○○與乙○○○協商和
    解不成，於如附表編號4所示行為尚未為有偵查權限之機關
    或人員發覺前，於108年5月20日晚間8時許，主動前往桃園
    市政府警察局中壢分局普仁派出所，向警員供出如附表編號
    4所示行為，對此部分自首而接受裁判。
二、案經甲女訴由桃園市政府警察局桃園分局報告臺灣桃園地方
    檢察署檢察官偵查起訴。 
    理  由
壹、程序方面
一、性侵害犯罪防治法所稱性侵害犯罪，係指觸犯刑法第221條
    至第227條、第228條、第229條、第332條第2項第2款、第33
    4條第2項第2款、第348條第2項第1款及其特別法之罪；行政
    機關、司法機關及軍法機關所製作必須公示之文書，不得揭
    露被害人之姓名、出生年月日、住居所及其他足資識別被害
    人身分之資訊，性侵害犯罪防治法第2條第1項、第12條第2
    項分別定有明文。另性侵害犯罪防治法第12條所定其他足資
    識別被害人身分之資訊，包括被害人照片或影像、聲音、住
    址、親屬姓名或其關係、就讀學校與班級或工作場所等個人
    基本資料，性侵害犯罪防治法施行細則第6條亦有明定。查
    本案係涉刑法第227條之罪，屬性侵害犯罪防治法所稱之性
    侵害犯罪，因本院所製作之本案判決屬必須公示之文書，為
    避免告訴人甲女之身分遭揭露，乃對甲女及其母親之真實姓
    名年籍資料等足資識別被害人身分之資訊，均予以隱匿。
二、證據能力
  ㈠按被告以外之人（包括證人、鑑定人、告訴人、被害人及共
    同被告等）於審判外之陳述雖不符刑事訴訟法第159 條之1
    至之4等4條之規定，而經當事人於審判程序同意作為證據，
    法院審酌該言詞陳述或書面陳述作成時之情況，認為適當者
    ，亦得為證據（第1項）。當事人、代理人或辯護人於法院
    調查證據時，知有第159條第1項不得為證據之情形，而未於
    言詞辯論終結前聲明異議者，視為有前項之同意，刑事訴訟
    法第159條之5定有明文。立法意旨在於傳聞證據未經當事人
    之反對詰問予以核實，原則上先予排除。惟若當事人已放棄
    反對詰問權，於審判程序中表明同意該等傳聞證據可作為證
    據；或於言詞辯論終結前未聲明異議，基於尊重當事人對傳
    聞證據之處分權，及證據資料愈豐富，愈有助於真實發見之
    理念，且強化言詞辯論主義，使訴訟程序得以順暢進行，上
    開傳聞證據亦均具有證據能力。經查，本院以下所引用被告
    以外之人於審判外之陳述，檢察官、訴訟參與人乙○○○、被
    告及辯護人於本院準備程序中，分別表示同意或不爭執證據
    能力（本院卷第108至110頁），復於審判期日就本院提示之
    前揭證據方法於言詞辯論終結前，未就所調查之證據主張有
    刑事訴訟法第159條第1項不得為證據之情形，本院審酌各該
    證據資料製作時之情況，亦無違法不當或證明力明顯過低之
    瑕疵，以之作為證據應屬適當，依刑事訴訟法第159 條之5 
    規定，認該等證據均具證據能力。
  ㈡本判決所引用之非供述證據部分，與本案均有關聯性，復無
    證據證明係實施刑事訴訟程序之公務員以不法方式所取得，
    亦無刑事訴訟法第159條之4顯有不可信之情況與不得作為證
    據之情形，且經本院於審理期日依法進行證據之調查、辯論
    ，依刑事訴訟法第158條之4之反面解釋，應有證據能力。
貳、實體方面
一、上揭事實，迭據被告丙○○於警詢、偵查、原審及本院審理中
    坦承不諱，核與告訴人甲女於警詢及偵查中證述相符（108
    年度軍偵字第119號卷〈下稱軍偵字卷〉第16至18頁、第24至2
    5頁），並有證人乙○○○親於偵查中、證人黃信彰於偵查中證
    述在卷可佐（軍偵卷第26頁、第27頁），復有甲女與被告間
    手機通訊軟體對話內容翻拍照片17張（軍偵卷第28至32頁）
    、內政部警政署刑事警察局108年8 月2日刑生字第10800525
    39號鑑定書（軍偵卷第37至38頁）、受理疑似性侵害事件驗
    傷診斷書各1份（偵查彌封卷第8頁）附卷可佐，足認被告上
    揭任意性自白與事實相符，堪予採信。本案事證明確，被告
    犯行均堪認定，應予依法論科。
二、論罪
　㈠甲女係94年5月生，有代號與真實姓名對照表、個人戶籍資料
    查詢結果各1份（偵查彌封卷第2頁、第4頁）在卷可證，甲
    女於附表編號1至3所示時間，均為未滿14歲之女子，於附表
    編號4所示時間，為14歲以上未滿16歲之女子；又被告為附
    表編號1至4所示犯行，具軍人身份，嗣於108年6月1日退伍
    ，此有國防部參謀本部人事參謀次長室108年9月11日國人勤
    務字第1080014609號函在卷可查（軍偵卷第41頁）。故核被
    告就附表編號1至3所為，均係犯陸海空軍刑法第76條第1項
    第7款之現役軍人犯對於未滿14歲之女子為性交罪，應論以
    刑法第227條第1項之對於未滿14歲之女子為性交罪（3罪）
    ；就附表一編號4所為，係犯陸海空軍刑法第76條第1項第7
    款之現役軍人犯對於14歲以上未滿16歲之女子為性交罪，應
    論以刑法第227條第3項之對於14歲以上未滿16歲之女子為性
    交罪（1罪）。被告所犯之刑法第227條第1項對於未滿14歲
    之男女為性交罪，及同條第3項對於14歲以上未滿16歲之男
    女為性交罪，已將「未滿14歲」、「14歲以上未滿16歲」列
    為犯罪構成要件，亦即已就被害人之年齡設有特別規定，自
    無庸再依兒童及少年福利與權益保障法第112條第1項前段規
    定加重其刑。
  ㈡被告就附表編號1至3所示犯行，各次以手指、性器先後進入
    告訴人性器之性交行為，各係基於對甲女為性交行為之單一
    犯意，在緊密之時間，於同一地點接續為之，侵害同一法益
    ，依一般社會觀念，各該行為間之獨立性尚屬薄弱，均屬接
    續犯，應各僅論以一罪。
  ㈢被告所犯3次對於未滿14歲之女子為性交罪、1次對於14歲以
    上未滿16歲之女子為性交罪，犯意各別，行為互殊，應予分
    論併罰。
　㈣被告於有偵查權限之機關或人員發覺本案全部犯行前，主動
    向員警自首如附表編號4所示行為，此有被告之調查筆錄1份
    在卷可憑（軍偵字卷第3至4頁），依刑法第62條前段規定，
    就如附表編號4所示犯行，減輕其刑。
  ㈤按刑法第59條規定犯罪之情狀可憫恕者，得酌減其刑。其所
    謂「犯罪之情狀」，與同法第57條規定科刑時應審酌之一切
    情狀，並非有截然不同之領域，於裁判上酌減其刑時，應就
    犯罪之一切情狀，予以全盤考量，審酌其犯罪有無可憫恕之
    事由，即有無特殊之原因及環境，在客觀上足以引起一般同
    情，以及宣告法定最低度刑，是否猶嫌過重等，以為判斷，
    故適用第59條酌量減輕其刑時，並不排除第57條所列舉10款
    事由之審酌（最高法院100年度台上字第3301號、第2855號
    判決意旨參照）。刑法第227條第1項對於未滿14歲之女子為
    性交罪，為法定本刑3年以上10年以下有期徒刑之罪，刑度
    非輕，然同為對於未滿14歲之女子為性交之人，其原因動機
    不一，犯罪情節未必盡同，故有依客觀之犯行與主觀之惡性
    二者加以考量其情狀，審酌是否有可憫恕之處，適用刑法第
    59條之規定酌量減輕其刑，期使個案裁判之量刑，能斟酌至
    當，符合比例原則。查被告與甲女透過網路遊戲結識，而依
    其等之手機通訊軟體對話紀錄，被告與甲女彼此稱呼「寶貝
    」、「老公」等語，且甲女斯時表示不欲其母親對被告提起
    告訴（軍偵卷第28至32頁），可見2人斯時為男女朋友，並
    無證據顯示被告係刻意針對陌生之未滿14歲女子，以矇騙或
    誘拐之方式為性交行為，犯罪之動機尚屬單純。被告於案發
    時僅21歲，年紀尚輕，思慮難免未周，因兩情相悅一時無法
    克制自己情慾，經甲女同意與之為性交行為，致觸犯法網，
    雖危害甲女身心健康及人格發展，惟終與利用未滿14歲女子
    不解性交意義，而將之作為滿足私慾之客體情形，尚有不同
    ，斟酌被告客觀犯行及主觀惡性等犯罪情狀，認就被告所犯
    上揭對於未滿14歲之女子為性交罪，依一般社會客觀評價被
    告犯罪情狀，如科以法定最輕本刑有期徒刑3年，實有情輕
    法重過苛之憾，在客觀上足以引起一般人之同情堪予憫恕，
    爰就被告所犯對於未滿14歲之女子為性交罪（3罪），均依
    刑法第59條規定減輕其刑。至被告所犯對於14歲以上未滿16
    歲之女子為性交罪，其法定刑為7年以下有期徒刑，且已依
    刑法第62條前段規定減輕其刑，法定刑大幅降低，尚無情輕
    法重之情況，當無刑法第59條之適用餘地，附此敘明。
參、駁回上訴之理由
一、原審詳予審理後，為相同認定，並審酌被告行為時已21歲，
    明知甲女與其交往時未滿14歲，身體及心智尚未發育成熟，
    竟未控制自身生理衝動，為滿足其情慾，於未違反甲女之意
    願與其發生4次性交行為，影響甲女對性自主界限認知之正
    常發展，危害甲女之身體發展及日後之男女感情觀念，所為
    實應予以非難，雖被告於原審審理時曾表示願賠償甲女新臺
    幣70萬元，但未為乙○○○接受致未達成調解，及參酌乙○○○請
    求從重量刑之意見，並考量被告坦承犯行，尚有悔意，兼衡
    其犯罪動機、五專前3年肄業之教育程度、從事粗工、家庭
    經濟狀況尚可等一切情狀，分別量處如附表編號1至4「原審
    主文」欄所示之刑，且就附表編號1至3所示宣告刑定應執行
    有期徒刑1年10月。經核其採證認事用法均無違誤，量刑亦
    屬允當，應予維持。
二、檢察官上訴意旨略以：被告行為時已21歲，明知甲女與其交
    往時未滿14歲，身體及心智尚未發育成熟，竟未控制自身生
    理衝動，為滿足其情慾，於未違反甲女之意願與其發生多次
    性交行為，所為影響甲女對性自主界限認知之正常發展，危
    害甲女之身體發展及日後之男女感情觀念，所為實應予以非
    難，且堪認被告犯罪所生之損害相當嚴重；被告未能深自反
    省，難認有悔過之心，亦未曾就其所為向甲女及乙○○○道歉
    ，犯後態度不佳，然原審僅量處有期徒刑1年6月（3次）、3
    月，衡情論理尚嫌過輕等語。然按量刑之輕重，係屬為裁判
    之法院得依職權裁量之事項，苟其量刑已以行為人之責任為
    基礎，並斟酌刑法第57條所列一切情狀，在法定刑度內，酌
    量科刑，如無偏執一端，致明顯輕重失衡情形，不得遽指為
    不當或違法（最高法院72年度台上字第6696號判例、99年度
    台上字第189號判決意旨參照）。又刑罰之量定屬法院自由
    裁量之職權行使，但仍應審酌刑法第57條所列各款事由及一
    切情狀，為酌量輕重之標準，並非漫無限制，在同一犯罪事
    實與情節，如別無其他加重或減輕之原因，下級法院量定之
    刑，亦無過重或失輕之不當情形，則上級法院對於下級法院
    之職權行使，原則上應予尊重（最高法院85年度台上字第24
    46號判決意旨參照）。查原審判決關於科刑部分，已於理由
    內說明其審酌之量刑事由，檢察官上訴意旨所指被告犯罪所
    生之損害、被告有無表示道歉之犯罪後態度等節，業經原審
    列為量刑因子，原審復已以行為人之責任為基礎，斟酌刑法
    第57條所列一切情狀，並未逾越法定刑度，亦無裁量濫用之
    情形，所量之刑亦屬允當，另就附表編號1至3犯行所定應執
    行刑，亦在內部性界線及外部性界線範圍內，並無應構成撤
    銷之事由，難認有量刑過輕之虞。檢察官上訴意旨，指摘原
    判決量刑過輕，為無理由，應予駁回。
據上論斷，應依刑事訴訟法第368條，判決如主文。
本案經檢察官陳玫君提起公訴及上訴，檢察官許仲瑩到庭執行職
務。
中　　華　　民　　國　　110 　年　　11　　月　　18　　日
                  刑事第九庭    審判長法　官  潘翠雪
                                      法　官  陳信旗
                                      法　官  俞秀美
以上正本證明與原本無異。
如不服本判決，應於收受送達後20日內向本院提出上訴書狀，其
未敘述上訴之理由者並得於提起上訴後20日內向本院補提理由書
（均須按他造當事人之人數附繕本）「切勿逕送上級法院」。
                                      書記官  謝崴瀚
中　　華　　民　　國　　110 　年　　11　　月　　18　　日
附錄：本案論罪科刑法條全文 
附表
編 號 時間 地點 方式 原審主文 1 108年3月24日下午4時許 桃園市○○區○○路000號之桃園婦女館無障礙廁所內 接續以手指、陰莖插入甲女陰道內 丙○○現役軍人犯對未滿14歲之女子為性交罪，處有期徒刑1年6月。 2 108年4月13日下午某時許 新北市○○區○○街000巷00號2樓丙○○之住所 接續以手指、陰莖插入甲女陰道內 丙○○現役軍人犯對未滿14歲之女子為性交罪，處有期徒刑1年6月。 3 108年4月20日至5月5日間某日 新北市○○區○○街000巷00號2樓丙○○之住所 接續以手指、陰莖插入甲女陰道內 丙○○現役軍人犯對未滿14歲之女子為性交罪，處有期徒刑1年6月。 4 108年5月18日某時許 甲女之住所（地址詳卷） 以陰莖插入甲女陰道內 丙○○現役軍人犯對14歲以上未滿16歲之女子為性交罪，處有期徒刑3月。